臺灣高等法院高雄分院刑事判決　　　　 96年度上易字第237號
上　訴　人　臺灣高雄地方法院檢察署檢察官
被　　　告　甲○○
上列上訴人因被告動產擔保交易法案件，不服臺灣高雄地方法院
95年度易字第2149號中華民國95年12月6日第一審判決（起訴案
號：臺灣高雄地方法院檢察署95年度偵字第22163 號），提起上
訴，本院判決如下：
    主  文
上訴駁回。
    理  由
一、公訴意旨略以：甲○○於民國93年7 月16日，以動產抵押之
    方式提供其所有車牌號碼ZS-9299 號自用小客車1 輛為擔保
    ，向臺灣人壽保險股份有限公司（下稱臺灣人壽保險公司）
    貸款新臺幣（下同）240 萬元，約定自93年7 月16日起至99
    年1 月16日止，分60期給付清償，每月1 期，按月清償本息
    4 萬6400元，標的物存放地點為高雄市○○區○○路1 號，
    在貸款付清之前，不得任意遷移、出賣、出質、移轉、抵押
    或為其他處分。詎甲○○為動產擔保交易法之債務人，竟意
    圖不法利益，自94年7 月15日第13期起即不繳納分期款，於
    不詳時日搬離戶籍地，並將上開車輛遷移不明，使臺灣人壽
    保險公司未能繼續收取分期款項，復無法取回車輛占有而受
    損害，因認甲○○涉犯違反動產擔保交易法罪嫌。
二、按案件曾經判決確定者，應諭知免訴之判決，並得不經言詞
    辯論為之，刑事訴訟法第302 條第1 款、第307 條分別定有
    明文。次按刑事訴訟法第302 條第1 款規定，案件曾經判決
    確定者，應諭知免訴之判決，此項訴訟法上所謂一事不再理
    之原則，關於實質上一罪或裁判上一罪，均有其適用，牽連
    犯係裁判上一罪，如其方法或結果之犯罪行為，業經判決確
    定，其效力當然及於全部，倘檢察官復就牽連犯中之方法或
    結果行為，重行起訴，即應諭知免訴之判決，不得再予論科
    （最高法院60年台非字第77號判例參照）。
三、經查，本件被告甲○○前於93年6 月25日，依動產擔保交易
    法附條件買賣之方式，向裕融企業股份有限公司（下稱裕融
    公司）申辦貸款54萬2544元，用以購買車牌號碼ZT-2236 號
    自用小客車，並於同日簽立汽車附條件買賣契約書，且於同
    年7 月8 日完成動產擔保交易登記，為動產擔保交易法之債
    務人，雙方約定自93年7 月25日起至98年6 月25日止，分48
    期攤還，詎被告甲○○自第15期（即94年9 月25日）起即未
    再繳納分期付款之款項，且於不詳時日搬離戶籍地，並將該
    自小客車遷移不明，致生損害於裕融公司，經臺灣高雄地方
    法院檢察署檢察官偵查後，以95年度偵字第12406 號提起公
    訴，並經原審於95年6 月16日以95年度簡字第3568號（下稱
    前案）判處有期徒刑4 月，於95年9 月6 日確定等情，有原
    審上開判決書（見偵查卷第6-27頁）及臺灣高等法院被告前
    案紀錄表附卷可稽（見本院卷第12頁）。而本件被告於93年
    7 月16日，以動產抵押之方式，提供其所有所有車牌號碼ZS
    -9299 號自用小客車1 輛為擔保，向臺灣人壽保險股份有限
    公司貸款240 萬元，竟意圖不法利益，自94年7 月15日第13
    期起即不繳納分期款，並搬離戶籍地，將該自小客車遷移不
    明，經檢察官以95年度偵字第22163 號聲請簡易判決處刑，
    於95年11月23日繫屬於原審法院（下稱本案）一節，亦有上
    開聲請簡易判決處刑書1 份足憑（見原審95年度簡字第7212
    號卷第1-2 頁）。
四、觀被告甲○○前揭先後2 次違反動產擔保交易法之犯行，其
    辦理貸款之時間分別為93年6 月25日、93年7 月16日，拒不
    繳款之時點分別為94年7 月25日、94年9 月25日，均相當緊
    接，衡情其將自小客車遷移不明之時日亦應如是，且被告先
    後之手法亦相似（均以車輛為擔保而取得款項），又係觸犯
    構成要件相同之罪，顯係基於概括犯意而為，而有刑法修正
    前第56條之連續犯關係，屬裁判上一罪。是本案應已為前案
    判決效力所及。揆諸前揭最高法院判例所示，本案與前案確
    定判決所認定之犯罪事實間既有刑法修正前連續犯之裁判上
    一罪關係，縱前案僅就犯罪事實之一部加以審判，未經審判
    之其他部分，仍為前案確定判決既判力效力所及，依一事不
    再理之原則，自不得再就連續犯之其他部分犯罪事實另予追
    訴論科，故檢察官另就修正前連續犯之其他部分犯行重行起
    訴，自應諭知免訴判決。
五、原審依前揭說明，改以通常程序審理，且不經言詞辯論，逕
    為諭知免訴之判決，其認事用法，並無違誤。檢察官上訴意
    旨，指摘原判決諭知免訴不當，為無理由，應予駁回。
據上論斷，應依刑事訴訟法第368 條、第364 條、第307 條，判
決如主文。
中　　華　　民　　國　　96　　年　　4 　　月　　30　　日
                  刑事第八庭    審判長法  官  李炫德
                                      法  官  簡志瑩
                                      法  官  陳志銘
以上正本證明與原本無異。
不得上訴。
中　　華　　民　　國　　96　　年　　4 　　月　　30　　日
　　　　　　　　　　　　　　　　　　　書記官  盧雅婷
